【裁判字號】    97,易,185
【裁判日期】    980227
【裁判案由】    詐欺
【裁判全文】
臺灣高雄地方法院刑事判決               97年度易字第185號
公  訴  人  臺灣高雄地方法院檢察署檢察官
被      告  丙○○
上列被告因詐欺案件，經檢察官提起公訴（96年度偵續字第296
號），本院判決如下：
    主  文
丙○○連續犯詐欺取財罪，處有期徒刑肆月，如易科罰金，以銀
元參佰元即新臺幣玖佰元折算壹日，減為有期徒刑貳月，如易科
罰金，以銀元參佰元即新臺幣玖佰元折算壹日。
    事  實
一、丙○○與甲○○於民國89、90年間為男女朋友，丙○○明知
    甲○○並無意願以金錢資助供丙○○個人花費之用，且丙○○亦無意願將甲○○所交付之金錢全部用以投資股票，竟基
    於為自己不法所有之概括犯意，連續於90年1 、2 月間向甲○○佯稱當時股票市場行情不錯，而其有在買賣股票，獲利
    甚豐，倘若把投資之資金集中運用，將統一使用友人乙○○
    （起訴書誤載為趙雪鈴）之證券帳戶買賣股票，會有不錯之
    報酬，使甲○○誤信其交付與丙○○之金額將透過股票之買
    賣操作而獲利，遂於90年1 月5 日、90年2 月2 日、90 年2
    月26日間，分別提領新臺幣（下同）23萬5000元、25萬5000
    元、32萬元現金後，與丙○○相約於群益證券高盛分公司內
    ，分別於上揭時間交付現金23萬元、25萬元及32萬元，總計
    80萬元供丙○○作為買賣股票之用，惟丙○○於取得上開款
    項後，佯裝全部存入乙○○之帳戶，實僅就甲○○於90年2
    月2 日交付25萬元中之15萬7, 800元，90年2 月26日交付之
    32萬元中之19萬2,000 元，共計34萬9,800 元存入乙○○設
    於台灣中小企業銀行高雄分行帳戶內（即群益證券股款交割
    帳戶）如實操作股票買賣（詳理由四），而就90年1 月5 日
    取得23萬元、90年2 月2 日取得9 萬2,200 元，及於90年2
    月26日取得12萬8,000 元部分，實際並無參與股票買賣投資
    ，依此合計詐得45萬200 元之不法款項。嗣於90年3 、4 月
    間，甲○○向丙○○詢問投資狀況，丙○○則藉詞推託投資
    款均已賠光且避不見面，甲○○始知受騙。
二、案經甲○○訴由臺灣高雄地方法院檢察署檢察官偵查起訴。
    理  由
一、證據能力部分：
    按被告以外之人於審判外之陳述，雖不符刑事訴訟法第159
    條之1至第159條之4之規定，而經當事人於審判程序同意作
    為證據，法院審酌該言詞陳述或書面陳述作成時之情況，認
    為適當者，亦得為證據；當事人、代理人或辯護人於法院調
    查證據時，知有第159第1項不得為證據之情形，而未於言詞
    辯論終結前聲明異議者，視為有前項之同意，刑事訴訟法第
    159條之5定有明文。本件所援引之以下各項證據，固有部分
    屬傳聞證據，然公訴人、被告於本院調查證據時，均知有前
    開第159第1項不得為證據之情形，且於言詞辯論終結前，均
    未聲明異議，且本院審酌該等證據作成時之狀況，並無違法
    取證之情事，亦無不宜作為證據之情形，依前開說明，爰認
    均有證據能力，合先敘明。
二、訊據被告固坦認告訴人甲○○分別於90年1 月5 日、90年2
    月2 日、90年2 月26日間，交付現金23萬元、25萬元及32萬
    元，總計80萬元與伊之事實，惟矢口否認有何詐欺取財犯行
    ，辯稱: 告訴人於89年、90年間委託伊買賣操作股票，告訴
    人所交付給伊之金額均存入乙○○於台灣中小企銀高雄分行
    股票買賣之股款交割帳戶內；且伊當時和告訴人是男女朋友
    關係，告訴人將錢給伊供伊自行運用云云。經查:
(一)告訴人甲○○分別於90年1月5日、90年2月2日、90年2月26日
  間，提領現金23萬5000元、25萬5000元、32萬元後，交付現金
  23萬元、25萬元及32萬元，總計80萬元與被告之事實，業據被
  告坦認不諱，核與告訴人甲○○證述之情節相符，復有告訴人
  甲○○於泛亞銀行（帳號：000-000-00000-0號）89年1月-92
  年4月之往來明細查詢報表1份在卷可參，此部份之事實堪可認
  定。
(二)證人即告訴人甲○○證稱: 伊與被告於89年為男女朋友，被告
  當時跟伊說要買賣股票，因為伊的錢不是很多，所以要把錢存
  入乙○○的戶頭裡一起操作股票；伊是直接拿現金去高盛證券
  交給被告；被告說他在做股票，怎麼買怎麼賺，當時市場行情
  不錯，伊很心動，就請被告幫忙操作等語（見本院卷第58頁）
  ；核與被告於偵查中供稱：伊於90年間有利用乙○○高雄市的
  群益證券帳戶代告訴人操作股票；伊個人感覺哪家公司不錯就
  幫告訴人下單，告訴人全權委託伊下單，雙方沒有約定損益分
  配的方法等語（見偵三卷第96頁至第97 頁）相符，參以被告
  對於告訴人甲○○分別於90年1月5日、90 年2月2日、90年2月
  26日間，交付現金23萬元、25萬元及32萬元與伊並不爭執（見
  本院卷第57頁），足見於告訴人於90年間，確實經由被告之邀
  約，交付上開款項與被告，委由被告代為操作投資股票。惟參
  諸乙○○於90年間供股票買賣交割股款之台灣中小企業銀行高
  雄分行帳號00000000000 號帳戶，於90年1 月5 日並無金額存
  入紀錄、於90年2 月2 日存入15萬7, 800元、90年2 月26日存
  入19萬2,000 元，有台灣中小企業銀行高雄分行帳號00000000
  000 號帳戶於90年1 、2 月間之往來明細1 紙可參（見本院卷
  第71之1 頁），則就告訴人交付被告而未存入上開帳戶之45萬
  200 元（即230,000 元＋92,200元＋128,000 元），被告並未
  用以投資股票，已堪認定。
(三)再被告雖辯稱: 伊當時和告訴人是男女朋友關係，告訴人將錢
  給伊自行運用云云，然此部分經證人即告訴人甲○○證稱: 伊
  確實和被告交往過，當時伊只是好意借房子給被告，但沒有金
  錢上資助他等語（見本院卷第83頁反面），則告訴人交付款項
  與被告，是否係供伊個人花用，已有可疑。佐以被告供稱告訴
  人將金錢領出後，與伊相約於群益證券交付給伊，並存入乙○○之證券交易帳戶；伊有跟告訴人說告訴人所交付之這一筆錢
  已經虧損（見本院卷第86頁），則倘告訴人交付前揭款項單純
  供被告自行運用，其何需將現金提領後與被告相約於高盛分公
  司內交付，並匯入乙○○之證券交易帳戶內？又何需將投資股
  票之結果向告訴人說明？再衡以被告分別於90年1 月5 日取得
  之230, 000元、90年2 月2 日取得之92, 200 元、90年2 月26
  日取得之128,000 元數目非小，衡諸常情，男女交往時雖有金
  錢之來往，然多係供生活開銷所需之小額支出，被告就未存入
  乙○○帳戶之共計33萬5000元，顯已逸脫於一般男女交往時小
  額金錢來往之範圍。是以被告前開所辯，顯係事後卸責之詞，
  亦無足採。
(四)佐以被告供稱：90年間伊找不到工作，希望用操作股票獲利，
  當時所有之開銷都是從台企銀的帳戶支出等語（見本院卷第83
  頁反面），可見被告於90年間因無正常固定收入，生活開銷有
  所匱乏，再對照告訴人所交付與被告之款項及乙○○台灣中小
  企業銀行高雄分行帳號00000000000號帳戶於90年1、2月間之
  往來明細，足徵告訴人交付被告之第一筆款項（90年1月5日所
  交付之23萬元部分）即未存入乙○○之證券交易帳戶用以買賣
  股票，被告顯然自始即利用告訴人對伊之信賴，逕將告訴人交
  付之款項挪用他途，其基於不法所有之意圖而為詐術之實施，
  至堪認定。綜上所述，本件事證明確，被告犯行洵堪認定，自
  應依法論科。
三、論罪科刑
(一)新舊法比較
  被告行為後，刑法業於94年2 月2 日修正公布，95年7 月1 日
  起施行。按行為後法律有變更者，適用行為時之法律，但行為
  後之法律有利於行為人者，適用最有利於行為人之法律，修正
  後刑法第2 條第1 項定有明文。而本次法律變更，比較時應就
  罪刑有關之共犯、未遂犯、想像競合犯、牽連犯、連續犯、結
  合犯，以及累犯加重、自首減輕暨其他法定加減原因（如身分
  加減）與加減例等一切情形，綜其全部罪刑之結果而為比較（
  最高法院95年5 月23日95年度第8 次刑事庭會議決議參照）。
1.刑法第339條法定刑罰金部分，依修正後刑法第33條第5款之規
  定，最低額為新臺幣1,000元，惟依被告行為時之修正前刑法
  第33條第5款規定，罰金之最低額僅新臺幣3元。比較修正前、
  後之刑罰法律，適用修正後之規定，對被告顯未有利。
2.關於易科罰金之折算標準，依被告行為時之刑法第41條第1 項
  、罰金罰鍰提高標準條例第2 條規定，係以銀元100 元、200
  元或300 元，即新臺幣300 元、600 元或900 元折算1 日；依
  修正後刑法第41條第1 項，則係以新臺幣1,000 元、2,000 元
  或3,000 元折算1 日，經比較新舊法，以被告行為時之法律對
  被告較為有利。
3.修正後刑法業已刪除第56條連續犯之規定。是於新法修正施行
  後，行為人之數犯罪行為，即須分論併罰，比較新舊法結果，
  適用被告行為時法律即依舊法論以連續犯，對被告並無不利。
4.本院經綜合全部罪刑之結果，在適用「罪刑綜合比較原則」、
  「擇用整體性原則」（最高法院27年上字第2615號判例意旨參
  照），本案應一體適用被告等行為時之法律對其較為有利。
(二)核被告所為，係犯刑法第339 條第1 項之詐欺取財罪。被告先
  後3 次詐欺取財犯行，時間緊接，所犯係構成要件相同之罪名
  ，顯係基於概括犯意反覆為之，應依連續犯之規定，論以一罪
  ，並加重其刑。爰審酌被告不思以正途獲取財物，假借投資股
  票而騙取他人財產，合計金額達45萬200 元，且犯後仍飾詞卸
  責，迄未與告訴人達成和解，未見悔意，兼衡及被告並無前科
  ，素行尚可，有台灣高等法院被告前案紀錄表1 份在卷可參等
  一切情狀，量處如主文所示之刑，以示懲儆，並諭知如主文所
  示之易科罰金折算標準。另被告上開犯行之犯罪時間係於96年
  4 月24日以前，合於中華民國96年罪犯減刑條例第2 條第1 項
  第3 款所定減刑條件，應予減其宣告刑2 分之1 後，並諭知如
  主文所示之易科罰金折算標準。
四、公訴意旨另以被告取得告訴人甲○○分別於90年2 月2 日、
    90年2 月26日交付之157,800 元、192,000 元部分，係犯刑
    法第339 條第1 項詐欺取財罪嫌，固以乙○○並未在群益證
    券高盛分公司開戶為論罪依據。惟證人乙○○證稱: 伊有向
    群益證券高盛分公司開立證券交易帳戶，該帳戶交給被告保
    管；伊也將金錢匯到該帳戶交給被告投資股票；在群益證券
    開立之交割股票之金融帳戶是台灣中小企業銀行的帳戶等語
    （見本院卷第62頁）及乙○○於群益證券高盛分公司帳戶於
    90 年 間確實有股票交易之紀錄一節，有群益證券股份有限
    公司97年9 月24日（九七）群高盛字第七二0 七號函暨附件
    各1 份再卷可參，足徵被告於90年間，確曾利用乙○○於群
    益證券高盛分公司之帳戶操作股票，公訴意旨即有誤會。參
    以乙○○於90年間供股票買賣交割股款之台灣中小企業銀行
    高雄分行帳號00000000000 號帳戶，於90年2 月2 日存入
    157,800 元，90年2 月26日存入192,000 元，有台灣中小企
    業銀行高雄分行帳號00000000000 號帳戶於90年1 、2 月間
    之往來明細1 紙可佐（見本院卷第71之1 頁），足見告訴人
    上揭時間，於群益證券所交付之款項，確實均已存入乙○○
    上開股票買賣交割股款之帳戶內。證人即告訴人甲○○復於
    本院審理中證稱: 伊委託被告幫伊操作股票時，雙方並無約
    定被告買賣何支股票要經過伊同意；無約定何時要對帳或結
    算操作之績效；伊將金錢全權委由被告處理等語（見本院卷
    第61頁），則告訴人甲○○係基於對被告之信賴，委託被告
    操作股票，且股票之買賣投資本存有一定程度之風險，投資
    之獲利及盈虧將受金融市場交易之活絡與否，及社會景氣等
    不確定因素而影響，被告既已告訴人所交付之此部分款項如
    實操作投資股票，實難認被告有何傳遞與事實不符資訊之詐
    欺犯行，惟因公訴人認此部份與前開經論罪之部份有實質上
    一罪關係，爰不另為無罪之諭知。
據上論斷，應依刑事訴訟法第299條第1項前段，刑法第2條第1項
前段、第339 條第1 項，修正前刑法第41條第1 項、第56條，刑
法施行法第1 條之1 ，廢止前罰金罰鍰提高標準條例第2 條，中
華民國96年罪犯減刑條例第2 條第1 項第3 款、第7 條，判決如
主文。
本案經檢察官鄭益雄到庭執行職務。
中    華    民    國    98    年    2    月    27    日
                  刑事第十一庭  審判長法  官  蔡廣昇
                                      法  官  周佳佩
                                      法  官  黃繼瑜
以上正本證明與原本無異。
如不服本判決應於收受本判決後10日內向本院提出上訴書狀，並
應敘述具體理由，如未敘述上訴理由者，應於上訴期間屆滿後20
日內補提理由書狀於本院（均須按他造當事人之人數附繕本）「
切勿逕送上級法院」。
中    華    民    國    98    年    2    月    27    日
                                      書記官  曾小玲
附錄本案論罪科刑法條全文:
刑法第339條
意圖為自己或第三人不法之所有，以詐術使人將本人或第三人之
物交付者，處 5 年以下有期徒刑、拘役或科或併科 1 千元以下
罰金。
以前項方法得財產上不法之利益或使第三人得之者，亦同。
前二項之未遂犯罰之。


司法院資訊處製作；財團法人民間司法改革基金會備份。
